【裁判字號】    98,交聲,904
【裁判日期】    980623
【裁判案由】    聲明異議
【裁判全文】
臺灣臺中地方法院交通事件裁定         98年度交聲字第904號
原處分機關  交通部公路總局臺中區監理所
異  議  人
即受處分人  甲○○
上列異議人因違反道路交通管理處罰條例案件，對於交通部公路
總局臺中區監理所於民國九十八年二月十九日所為之裁決（中監
違字第裁六○－ＢＢ0000000號裁決書）聲明異議，本院
裁定如下：
    主  文
異議駁回。
    理  由
一、原處分意旨略以：異議人即受處分人甲○○（下稱受處分人
    ）於民國九十七年十二月二十六日二十二時十四分許，駕駛
    車牌號碼Ｙ三－○一五六號自用小客車，在高雄都會高架道
    路大中文川高架匝道口處，因「速限六十公里，車速八十一
    公里，超速二十一公里」之違規情形，經高雄市政府警察局
    交通警察大隊警員以高市交相字第ＢＢ0000000號違
    反道路交通管理事件通知單逕行舉發。受處分人於逾應到案
    期限三十日內以「未收到紅單、相片」為由提出申訴，經原
    舉發機關函覆該舉發通知單已寄存於臺中文心路郵局，原處
    分機關遂於九十八年二月十九日以中監違字第裁六○－ＢＢ
    0000000號裁決書，依道路交通管理處罰條例第四十
    條規定，裁處受處分人罰鍰新臺幣（下同）二千元整，並依
    同條例第六十三條規定記違規點數一點，逾期則依裁決書處
    罰主文規定裁處，於法並無不合。
二、聲明異議意旨略以：受處分人因超速違規，於快速道路被固
    定式測速照相機拍攝，但並未收到罰單以及通知信函，今監
    理機關要求受處分人繳交罰鍰時應多繳新臺幣二百元整，此
    筆費用為超過繳納時間之罰金。警察機關以合法程序於戶籍
    住址張貼通知書，但有可能因特殊情形（如風大或不明人士
    惡作劇），造成受處分人不知情而致使多付不必要的罰鍰，
    且後續並未再行通知，警察機關不可以所謂程序，對特殊案
    件加以裁罰。且受處分人到監理機關繳交罰金也僅超過到案
    日三日等語。
三、按汽車駕駛人，行車速度，超過規定之最高時速，或低於規
    定之最低時速，除有第四十三條條第一項第二款情形外，處
    新臺幣一千二百元以上二千四百元以下罰鍰；汽車駕駛人有
    道路交通管理處罰條例第四十條情形者，除依原條款處罰鍰
    外，並予記違規點數一點，道路交通管理處罰條例第四十條
    、第六十三條第一項第一款分別定有明文。又依違反道路交
    通管理事件統一裁罰基準及處理細則第十一條第一項第四款
    規定：「行為人有本條例之情形者，應填製舉發違反道路交
    通管理事件通知單，並於被通知人欄予以勾記，其通知聯依
    下列規定辦理：四、逕行舉發者，應按已查明之資料填註車
    牌號碼、車輛種類、車主姓名及地址，並於通知單上方空白
    處加註逕行舉發之文字後，由舉發機關送達被通知人。」。
    又按處理違反道路交通管理事件，有關文書送達之程序，依
    行政程序法之規定；送達，於應受送達人之住居所、事務所
    或營業所為之；於應送達處所不獲會晤應受送達人時，得將
    文書付與有辨別事理能力之同居人、受僱人或應送達處所之
    接收郵件人員。應受送達人或其同居人、受僱人、接收郵件
    人員無正當理由拒絕收領文書時，得將文書留置於應送達處
    所，以為送達；又送達不能依前二條規定為之者，得將文書
    寄存送達地之地方自治或警察機關，並作送達通知書二份，
    一份黏貼於應受送達人住居所、事務所、營業所或其就業處
    所門首，另一份交由鄰居轉交或置於該送達處所信箱或其他
    適當位置，以為送達。前項情形，由郵政機關為送達者，得
    將文書寄存於送達地之郵政機關。寄存機關自收受寄存文書
    之日起，應保存三個月，違反道路交通管理事件統一裁罰基
    準及處理細則第五條，行政程序法第七十二條第一項前段、
    第七十三條第一項、第三項、第七十四條分別定有明文。又
    九十二年二月七日修正之民事訴訟法第一百三十八條第二項
    規定「寄存送達，自寄存之日起，經十日內發生效力。」，
    然行政程序法第七十四條就寄存送達已自行規定，該條文中
    並無十日生效之規定，亦未準用民事訴訟法，故民事訴訟法
    關於寄存送達之規定，於行政程序自難適用（最高行政法院
    九十五年度裁字第二六六三號裁定意旨參照），是無論應受
    送達人實際上於何時受領文書，均以寄存之日視為收受送達
    之日期，而發生送達效力。
四、經查：
（一）受處分人於九十七年十二月二十六日二十二時十四分許，
      駕駛車牌號碼Ｙ三－○一五六號自用小客車，在高雄都會
      高架道路大中文川高架匝道口處，因「速限六十公里，車
      速八十一公里，超速二十一公里」之違規情形，經高雄市
      政府警察局交通警察大隊警員以高市交相字第ＢＢ000
      0000號違反道路交通管理事件通知單逕行舉發等情，
      有舉發照片一張、違規查詢報表、一次裁決查詢報表影本
      各一份在卷足憑，並為受處分人所不否認，其違規之事實
      堪以認定。
（二）次查，受處分人前揭交通違規行為，經高雄市政府警察局
      交通警察大隊依採證照片依法逕行舉發，填製ＢＢ000
      0000號舉發違反道路交通管理事件通知單並檢附照片
      ，以郵務掛號方式送達至受處分人之戶籍地址（即臺中市
      北屯區○○○○街四十三號），因未會晤受處分人本人，
      亦無受領文書之同居人、受雇人或應送達處所之接收郵件
      人員，而於九十八年一月十日寄存於臺中文心路郵局，送
      達人員並有製作送達通知書二份，一份粘貼於應受送達人
      門首，另一份置於受送達處所信箱或適當位置以為送達等
      情，有高雄市政府警察局交通警察大隊送達證書、高雄市
      政府警察局交通警察大隊九十八年三月三日高市警交三字
      第○九八○○○五六七七號函、中華郵政股份有限公司臺
      中郵局九十八年三月二十七日中管字第○九八二一○○四
      二五號函影本各一份在卷可稽，則自寄存送達日九十八年
      一月十日（移送書誤載為九十八年二月一日）起即已發生
      法律上送達之效力，且未逾原應到案日期（即九十八年二
      月十六日）。受處分人指稱因風大或有人惡作劇而未收到
      通知書云云，惟此僅係受處分人之臆測並無證據足資證明
      ，亦有本院訊問筆錄可參，自無足採，是受處分人主張其
      自始未收受任何違規相片或違規通知單之送達云云，即非
      有據。嗣受處分人於九十八年二月十九日始自行到案，因
      已逾應案到日期三十日內，則原處分機關於九十八年二月
      十九日依道路交通管理處罰條例第四十條、第六十三條第
      一項第一款及違反道路交通管理事件統一裁罰基準表等規
      定，以中監違字第裁六○－ＢＢ0000000號裁決書
      裁處鍰二千元並記違規點數一點，經核於法尚無不合。
五、綜上所述，受處分人違規之事實明確，原處分機關援引首開
    規定，對受處分人為裁處，即為適法。本件聲明異議為無理
    由，應予駁回。
六、據上論斷，應依道路交通管理處罰條例第八十七條第二項、
    道路交通案件處理辦法第十九條，裁定如主文。
中    華    民    國    98    年    6     月    23    日
                    交通法庭  法  官  林慶郎
以上正本證明與原本無異。
如不服本裁定，應於收受送達後5日內向本院提出抗告狀。（應
附繕本）
                              書記官  廖春玉
中    華    民    國    98    年    6     月    23    日


司法院資訊處製作；財團法人民間司法改革基金會備份。
